【裁判字號】    90,訴,1595
【裁判日期】    900830
【裁判案由】    槍砲彈藥刀械管制等
【裁判全文】
臺灣板橋地方法院刑事判決                          九十年度訴字第一五九五號
    公  訴  人  臺灣板橋地方法院檢察署檢察官
    被      告  戊○○
    選任辯護人  邱創舜律師
右列被告因違反槍砲彈藥刀械管制條例等案件，經檢察官提起公訴（九十年度偵字第
二八二八號、第一一八五六號），甲○判決如左：
    主  文
戊○○無罪。
    理  由
一、公訴意旨如起訴書所載（如附件）。
二、按公訴人認被告戊○○涉有本件違反槍砲彈藥刀械管制條例、傷害等罪犯行，無
    非以其右揭犯罪事實，業經告訴人辛○○、被害人己○○一致陳明在卷，核與證
    人庚○○、陳浣子（原冠夫姓為丙○○○，後去夫姓更名）、乙○○於警訊證述
    情節相符，並有告訴人辛○○、被害人己○○受傷之診斷證明、槍枝子彈鑑驗通
    知書等在卷為憑，且被告戊○○、綽號「顏董」與告訴人有債務糾紛之情，為告
    訴人辛○○陳明在卷，核與被告戊○○於警訊時供稱其與辛○○有賭債糾紛等語
    大致相符，足見被告戊○○與丁○○（同案被告，起訴書誤繕其姓名為「周治正
    」，因其未到案經甲○通緝中，故其所涉本件犯行部分，俟其到案後另行審結）
    等人，前往證人庚○○租處找告訴人辛○○時，即有傷害與持有槍彈之犯意聯絡
    ，況被告丁○○開槍後隨即將槍彈交與被告戊○○藏匿，益證其等間有犯意之聯
    絡為其論據。惟訊據被告戊○○於警訊、偵審中均堅決否認有上開之犯行，辯稱
    ：案發當天伊係先於晚上十一時多許，至臺北縣三重市○○路○段二之五號庚○○租處，與綽號「老三」之辛○○打麻將，之後伊朋友綽號「弟阿」（經告訴人
    辛○○、證人庚○○、陳浣子、己○○等人指認即丁○○）才來找伊，後因辛○○邊打邊罵，伊聽到「弟阿」質問辛○○在罵什麼，就看到「弟阿」拿槍，並開
    了二槍，接著現場混亂，伊就急忙離開，離開時「弟阿」突然將槍丟給伊，伊不
    知要如何處理，出去後在途中就隨手將槍丟棄在空地，故當時是「弟阿」自己開
    槍，伊並不知其會開槍，亦無令其開槍，又事後是「弟阿」將槍丟給伊，伊不久
    隨即丟棄，並無持有或為其寄藏之意等語。
三、按犯罪事實應依證據認定之，無證據不得推定其犯罪事實，刑事訴訟法第一百五
    十四條定有明文。而所謂證據，係指足以證明被告確有犯罪行為之積極證據而言
    ，該項證據須適於為被告犯罪之證明者，始得採為斷罪之資料；再告訴人之告訴
    ，係以使被告受刑事訴追為目的，是其陳述是否與事實相符，仍應調查其他證據
    以資審認（參照最高法院六十九年臺上字第四九一三號、五十二年臺上字第一三
    ○○號等判例要旨）。經查：
    （一）告訴人辛○○、證人己○○、庚○○、陳浣子等人雖於警訊均指述被告林
          明清係與同案被告丁○○於其等在上址庚○○租處打麻將之際，突然前來
          與告訴人發生爭吵後，由丁○○持槍槍擊告訴人受傷云云，然查告訴人、
          證人己○○二人於二次警訊，先指稱被告之共犯有三人，後又改稱有四人
          ，嗣己○○於偵查中更改稱不知有幾人等語（九十年度偵字第二八二八號
          偵查卷十頁、十一頁、十三頁、十四頁、七十七頁反面），二人前後陳述
          共犯人數顯然不一，而證人庚○○、陳浣子則證稱共犯僅有被告、丁○○
          二人，亦與告訴人、己○○上開所述共犯人數不合（見上開偵查卷十六頁
          、十八頁反面），況己○○其後於偵查中又坦稱其第二次警訊筆錄均係按
          告訴人所述內容記載，其僅負責簽名（見上開偵查卷七十八頁），可見其
          第二次警訊筆錄所載亦非其就所知事實所為之陳述，顯難憑以佐證告訴人
          上開警訊之指述與事實相符。是告訴人與證人己○○、庚○○、陳浣子就
          共犯人數情狀之指述，前後及其彼此間所述均有不一，是否與事實相符即
          顯有可議，反觀被告戊○○於警訊、偵查中所述情節（見上開偵查卷七頁
          至九頁、二十八頁、二十九頁、七十一頁反面）則均與上開所辯情節一致
          ，是自難據以率認被告有共犯槍擊告訴人致傷之犯行。
    （二）其次告訴人、己○○於警訊時均指稱被告係因與告訴人有債務糾紛，才夥
          同丁○○持槍前來找告訴人，並教唆丁○○「快開槍」，另一共犯「顏董
          」亦在旁喝呼「給他死」云云，惟其後告訴人、己○○於偵查中則已改詞
          稱當時很混亂，或稱不知是何人喊「快開槍」「給他死」，或稱沒聽到等
          語（見上開偵查卷七十八頁、九十頁反面），嗣告訴人於甲○審理時更改
          詞陳稱：伊於九十年一月三十一日凌晨零時許，至庚○○上址租處找陳進
          榮，當時現場有一女三男在該處一房間內打麻將，其中伊只認識己○○、
          戊○○，之後其中一伊不認識之男子起來讓伊打，之間因打牌細故而與林
          明清發生口角，這時房外突有一男子進入房間，很不高興地對伊吼叫，並
          走到伊右後方，手拿著槍抵住伊後頸部，當伊用手將槍撥開後，該男子後
          退一步即朝伊腿部開一槍，射中伊右大腿，並貫穿伊左大腿，伊被射傷後
          跌倒在地，要再爬起時，該男子又朝伊腿部再射一槍，擊中伊右大腿近膝
          蓋處，之後該男子就拿著槍跑了，當時己○○因坐在伊左邊而遭到流彈打
          傷，又伊與戊○○並沒有何債務糾紛，之前只有戊○○曾因打牌欠伊十四
          萬元，但在本件事情發生前即已還清，此外伊當時在現場有聽到戊○○、
          「顏董」二人在吼叫，但伊沒聽清楚他們在叫什麼，警訊時因伊很生氣，
          才指說戊○○在場有說「快開槍」及「顏董」有說「給他死」等語（見本
          院九十一年二月七日訊問筆錄），而證人陳浣子於甲○審理時亦證稱：當
          天約晚上十一點多，伊與綽號「婷婷」（即指乙○○）之女子一起至黃朴
          溫上址租處打麻將，到時現場只有一桌在打麻將，打麻將的人有庚○○、
          「老三」（即指辛○○）、「黑點」（即指被告戊○○）及另一不知姓名
          之男子，伊等到之後，該不知姓名之男子即起來讓「婷婷」打，打了約二
          小時後，突有一名男子進來與「老三」發生爭吵，之後該男子就一手勒住
          「老三」脖子，一手從腰際拿出一把槍，當時「黑點」坐著並沒有說什麼
          ，而伊等看到該男子拿出槍，很害怕就趕快離開跑到樓下，叫車坐上離去
          ，並未聽到槍聲等語（見甲○九十一年二月四日訊問筆錄），核與被告林
          明清上開所辯情節大致相符，況另參諸告訴人、證人陳浣子上開所述情節
          ，可見被告與告訴人一同打麻將至本件案發槍擊時間（即九十年一月三十
          一日凌晨一時四十分許），其間相距將近約有二小時之久，衡諸常情被告
          果真係為與告訴人間債務糾紛前來找告訴人，豈有先與告訴人打麻將將近
          約二小時之後，才令同夥丁○○動手槍擊，此顯與常情有悖，因此綜上所
          述可見告訴人辛○○係於與被告戊○○打麻將當中發生口角時，突遭周志
          正持槍進入質問後槍擊，而非如告訴人上開指述之被告戊○○係因與告訴
          人間有債務糾紛，特地夥同綽號「顏董」之人及同案被告丁○○持槍前往
          上址庚○○租處槍擊告訴人，且告訴人亦未確定有聽到被告在場有示意周
          志正對其開槍。準此，衡諸丁○○係於告訴人與被告打麻將口角之際，突
          然進入而槍擊告訴人，且並無具體教唆或指示丁○○對告訴人槍擊等情狀
          ，則被告是否與丁○○間，有傷害告訴人之犯意聯絡，即顯難遽認。
    （三）再據告訴人辛○○於甲○審理時亦曾稱：伊係因該男子在聽到伊與戊○○
          發生口角時，突然進入房間對伊開槍，而戊○○在該男子開槍後一同離去
          ，且事後亦有找人傳話給伊，願賠伊醫藥費，伊才認為該男子與戊○○應
          該是一夥的；至「顏董」因其當時亦在房間內，且該男子持槍進入時，伊
          有聽到「顏董」在吼叫，所以伊認為「顏董」應該是和戊○○一起來的等
          語（見甲○上開訊問筆錄），可見告訴人亦無具體證據確認被告與持槍槍
          擊之丁○○或另一嫌犯「顏董」間有共犯之犯意聯絡，其之所以指述被告
          與丁○○、「顏董」等人係共犯，亦僅係憑上述情狀推論之臆測之詞，由
          此益見要難率認被告與丁○○有槍擊告訴人致傷之共犯聯絡。
    （四）至被告所涉被訴持有寄藏丁○○槍擊使用之槍枝子彈部分，被告雖不諱言
          於丁○○槍擊告訴人後離去時，趁混亂之際將其所持槍枝子彈丟予他之事
          實，惟按槍砲彈藥刀械管制條例所規定之「持有」槍枝子彈犯罪行為，須
          行為人具持執占有槍枝子彈之主觀犯意始足構成，如僅係偶然持有，並無
          占有支配之犯意，要難論以「持有」犯行。依被告所述，本件槍枝子彈係
          同案被告丁○○於槍擊告訴人後丟予他，可見被告係偶然被動持有該槍枝
          子彈，而其後即將之丟棄於臺北縣三重市集美國小旁之空地，進而足見被
          告確無持執占有支配該槍枝子彈之意，此可由被告帶領警方起出槍枝子彈
          地點之現場照片，觀諸該處堆置有廢棄磚塊、箱型物等情狀，堪認被告確
          係是將該槍枝子彈丟棄，而非藏匿，蓋被告果真有寄藏持有之犯意，豈會
          將該槍枝子彈任意藏置在毫無隱密掩藏之廢棄物堆置空地，可見被告確實
          係將該槍枝子彈丟棄，而非藏匿。況嗣被告到案後即主動帶領警方至上開
          丟棄地點，尋獲該槍枝子彈，按被告果真有持有或寄藏該槍枝子彈之犯意
          ，其自可無須帶領警方至藏匿地點起出槍枝子彈，是被告主動帶領警方至
          丟棄地點尋獲該槍枝子彈，益證被告應無持有或寄藏該槍枝子彈之犯意。
    綜上所述，尚難認被告有與同案被告丁○○、「顏董」等人共犯如公訴意旨所述
    槍擊傷害告訴人及持有寄藏槍枝子彈等犯行，此外復查無其他積極證據足認被告
    確有上開傷害及持有寄藏槍枝子彈等犯行，是本件不能證明被告犯罪，自應為無
    罪判決之諭知。
據上論斷，應依刑事訴訟法第三百零一條第一項，判決如主文。
本案經檢察官徐名駒到庭執行職務
中      華      民      國    九十一    年      三      月    二十一    日
                                      臺灣板橋地方法院刑事第六庭
                                          法  官  彭  全  曄
右正本證明與原本無異
如不服本判決，應於判決送達後十日內，向甲○提出上訴狀。
                                          書記官  梁  宜  庭
中      華      民      國    九十一    年      四      月      三      日
附件：
台灣板橋地方法院檢察署檢察官起訴書              九十年度偵字第 二八二八 號
                                                九十年度偵字第一一八五六號
    被  告  戊○○    男  三十八歲（民國五十二年六月二十八日）
                      身分證號碼：Ｚ000000000號
                      住臺北市○○區○○路一四六巷四十六號十二樓
    選任辯護人  金鑫  律師
    被  告  丁○○    男  三十七歲（民國五十二年十二月五日）
                      身分證號碼：Ｚ000000000號
                      住臺北縣中和市○○街七十一巷三號
右被告因違反槍砲彈藥刀械管制條例等案件，業經偵查終結，認應提起公訴，玆敘述
犯罪事實及證據並所犯法條如左：
        犯罪事實
一、綽號「黑點」之戊○○與綽號為「顏董」不詳年籍成年男子，因與綽號「老三」
    辛○○有債務糾紛，戊○○與「顏董」乃夥同綽號「阿進」周治正及另一不詳年
    籍成年男子，基於傷害與持有具殺傷力槍彈之犯意聯絡，由周治正持未經許可之
    具殺傷力德國九釐米制式半自動手槍（槍枝管制編號：0000000000）及九釐米子
    彈，共同於民國九十年一月三十一日凌晨一時四十分許，前往臺北縣三重市○○
    路○段二之五號二樓庚○○租處，即由周治正持上開業已填裝子彈之手槍，接續
    對辛○○射發二槍，其中一槍射穿辛○○大腿後續而貫傷辛○○之友人即己○○
    之雙下肢，致辛○○受有兩側大腿鎗傷之傷害，己○○受有雙下肢槍傷之傷害（
    己○○部份未據告訴），為同時在場之庚○○、丙○○○與乙○○所見；而戊○○、「顏董」、周治正及另一不詳年籍成年男子等四人，隨即逃離現場，並由周
    治正將上開手槍及子彈十一發交與戊○○為寄藏，戊○○即將之藏於同市集美國
    小旁之空地，周治正即離台出境為逃匿；嗣庚○○在上開租處所清理出已擊發空
    彈殼二顆、彈頭一個，並於同日上午七時許報警並交出上開空彈殼、彈頭；嗣戊○○於同年二月一日凌晨三時十分許，在臺北市○○區○○路一四六巷四十六號
    十二樓，為警查獲，並同警方於同日凌晨四時許至前開集美國小旁之空地，起出
    上開上開手槍一把及子彈十一發。
二、案經辛○○訴由台北縣警察局三重分局請偵辦。
        證據並所犯法條
一、本件被告周治正經傳未到，且有於九十年一月三十一日即離台出境逃匿之事實，
    有國人入出境端末查詢報表一份在卷為憑；而被告戊○○雖坦承其有於九十年一
    月三十一日凌晨一時四十分許，在臺北縣三重市○○路○段二之五號二樓，因有
    人對辛○○開槍後，其即自該人取得槍彈而藏於集美國小旁之空地，嗣同警在上
    開空地起出手槍一把、子彈十一發之事實，然矢口否認有何犯行，並辯稱：開槍
    係綽號「弟阿」之人，之前其並不知「弟阿」有帶槍彈，且係「弟阿」與辛○○
    起衝突而開槍後將槍彈丟與其，其始將槍彈至於前開空地內云云。經查：（一）
    綽號「黑點」之被告戊○○與綽號為「顏董」不詳年籍成年男子，夥同綽號「阿
    進」周治正及另一不詳年籍成年男子，共同於民國九十年一月三十一日凌晨一時
    四十分許，前往臺北縣三重市○○路○段二之五號二樓，而由被告周治正持槍對
    告訴人辛○○射發二槍，其中一槍射穿告訴人辛○○大腿後續而貫傷被害人己○○之雙下肢之事實，業經告訴人辛○○、被害人己○○一致陳明在卷，並經證人
    庚○○、丙○○○、乙○○於警訊時證稱：「老三」與其友人，於上開時地經人
    開槍後受傷等語相符，且有告訴人辛○○、被害人己○○之診斷證明各一份在卷
    為憑；（二）被告戊○○經警查獲後，同警在集美國小旁之空地所起出之德國九
    釐米制式半自動手槍（槍枝管制編號：0000000000）及九釐米子彈十一顆，經送
    鑑定結果為均具有殺傷力，有內政部警政署刑事警察局九十年二月一日刑鑑字第
    一０八六九號鑑驗通知書一紙在卷可憑；且證人庚○○在案發後即上開租處所清
    理出已擊發空彈殼二顆、彈頭一個，並於同日上午七時許報警並交出上開空彈殼
    、彈頭之事實，業經證人庚○○於警訊時證述明確，且上開空彈殼係已擊發之制
    式口徑九釐米子彈彈殼，及上開彈頭係已擊發已擊發之制式口徑九釐米銅包衣彈
    頭，復為前開內政部警政署刑事警察局鑑驗通知書所鑑定之結果；足認被告戊○○自周治正所收受持有並為藏寄之槍彈，及被告周治正所擊發之子彈，均係槍砲
    彈藥刀械管制條例公告管制之槍砲﹑彈藥；（三）被告戊○○與綽號「顏董」與
    告訴人有債務糾紛之情，為告訴人辛○○陳明在卷，核與被告戊○○於警訊時供
    稱其與辛○○有賭債糾紛等語大致相符，足見被告戊○○與周治正等人，前往上
    開證人庚○○租處找告訴人辛○○時，即有傷害與持有槍彈之犯意聯絡，應堪認
    定，且被告周治正開槍後隨即將槍彈交與被告戊○○，益證其等間有犯意之聯絡
    ，否則被告戊○○即無收受上開槍彈並為藏匿之必要。（四）綜上，被告戊○○
    之所辯，顯係卸責之詞，不足採信；是以被告等之犯嫌，已堪認定。
二、核被告戊○○、周治正之所為，係犯槍砲彈藥刀械管制條例第七條第四項﹑第十
    二條第四項、刑法第二百七十七條第一項之罪嫌。至報告意旨固認被告戊○○、
    周治正等人，由被告周治正開槍擊中辛○○、己○○之行為，係涉有殺人未遂之
    行為，惟被告戊○○則堅決否認其有殺人之犯意及行為，且以辛○○、己○○遭
    槍擊之部位均為腿部，及被告戊○○事後經警查獲後尚有子彈十一顆等情觀之，
    倘被告等人是時有殺人之犯意，殊無對辛○○、己○○之腿部僅擊發二槍，而留
    有子彈十一顆之理，是以縱認告訴人辛○○、被害人己○○於警訊時所陳稱：是
    時被告戊○○有喊：「快開槍」、「顏董」有喊：「給他死」等語屬實，然仍不
    足證明被告等人有殺人之犯意，是以上開報告意旨認被告等涉有殺人未遂之犯嫌
    ，容有未洽，應認僅成立前開所認之傷害罪嫌，附此敘明。被告二人與綽號「顏
    董」及另一名不詳年籍之成年男子間，有犯意聯絡及行為分擔，請論以共同正犯
    。又被告二人係以一行為同時觸犯上開二罪名，為想像競合犯，請從一重罪處斷
    。扣案之手槍一把、子彈十一顆、空彈殼二顆、彈頭一個，請依法宣告沒收。
三、又報告意旨另以被告戊○○、周治正等人開槍後，進而將辛○○、己○○之財物
    取走，因認被告等另涉有強盜犯嫌；經查，被告戊○○堅決否認有取走辛○○、
    己○○之財物之情，且辛○○、己○○一致陳稱：其等財物均留於現場，事後並
    由屋主交還等語明確，足認被告等並無強盜行為可言，因此部份與前開起訴之犯
    行，有牽連犯之裁判上一罪之關係，爰不另為不起訴之處分，附此敘明。
四、依刑事訴訟法第二百五十一條第一項提起公訴。
        此    致
台灣板橋地方法院
中      華      民      國      九十    年      八      月     三十     日
                                        檢察官 游  鉦  添
右正本證明與原本無異
中      華      民      國      九十    年      九      月     十一     日
                                        書記官 黃  麗  如
附錄本案所犯法條全文
槍砲彈藥刀械管制條例第七條
未經許可，製造、販賣或運輸火砲、肩射武器、機關槍、衝鋒槍、卡柄槍
、自動步槍、普通步槍、馬槍、手槍或各類砲彈、炸彈、爆裂物者，處死
刑、無期徒刑或七年以上有期徒刑；處徒刑者，併科新台幣三千萬元以下
罰金。
未經許可，轉讓、出租或出借前項所列槍砲、彈藥者，處無期徒刑或五年
以上有期徒刑，併科新台幣一千萬元以下罰金。
意圖供自己或他人犯罪之用，而犯前二項之罪者，處死刑或無期徒刑；處
徒刑者，併科新台幣五千萬元以下罰金。
未經許可，持有、寄藏或意圖販賣而陳列第一項所列槍砲、彈藥者，處五
年以上有期徒刑，併科新台幣一千萬元以下罰金。
第一項至第三項之未遂犯罰之。
槍砲彈藥刀械管制條例第十二條
未經許可，製造、販賣或運輸子彈者，處一年以上七年以下有期徒刑，併
科新台幣五百萬元以下罰金。
未經許可，轉讓、出租或出借子彈者，處六月以上五年以下有期徒刑，併
科新台幣三百萬元以下罰金。
意圖供自己或他人犯罪之用，而犯前二項之罪者，處三年以上十年以下有
期徒刑，併科新台幣七百萬元以下罰金。
未經許可，持有、寄藏或意圖販賣而陳列子彈者，處五年以下有期徒刑，
併科新台幣三百萬元以下罰金。
第一項至第三項之未遂犯罰之。
中華民國刑法第二百七十七條
(普通傷害罪)
傷害人之身體或健康者，處三年以下有期徒刑、拘役或一千元以下罰金。
犯前項之罪因而致人於死者，處無期徒刑或七年以上有期徒刑；致重傷者
，處三年以上十年以下有期徒刑。


司法院資訊處製作；財團法人民間司法改革基金會備份。
